臺灣板橋地方法院交通事件裁定　　　 100年度交聲字第4257號
原處分機關　臺北市交通事件裁決所
異　議　人　吳甹倫
即受處分人
上列異議人即受處分人因違反道路交通管理處罰條例案件，對於
臺北市交通事件裁決所於民國100 年12月8 日所為之裁決處分（
北市裁罰字第裁22-AEV655273號）聲明異議，本院裁定如下：
    主  文
原處分撤銷。
吳甹倫汽車駕駛人，駕駛汽車經測試檢定，酒精濃度超過規定標
準，記違規點數伍點。
    理  由
一、原處分意旨略以：本件異議人即受處分人吳甹倫於民國（下
    同）97年10月18日23時55分許，駕駛車牌號碼2G-6746 號自
    用小客車，行經臺北市○○街，有「汽車駕駛人酒精濃度超
    過規定標準（0.55mg/L以上）」之違規行為，乃依道路交通
    管理處罰條例第35條第1 項第1 款、第68條第2 項等規定，
    裁罰記違規點數5 點，並應參加道路交通安全講習。
二、聲明異議意旨略以：異議人於97年10月18日23時55分許，於
    臺北市○○街之交通違規案件，業於98年4 月5 日依臺灣臺
    北地方法院檢察署通知而接受「交通安全法治教育課程」，
    故請求免予再受「道路交通安全講習」等語。
三、按汽車駕駛人，駕駛汽車經測試檢定有酒精濃度超過規定標
    準之情形者，處新臺幣一萬五千元以上六萬元以下罰鍰，並
    當場移置保管該汽車及吊扣其駕駛執照一年；汽車駕駛人有
    第三十五條第一項規定之情形者，應接受道路交通安全講習
    ，道路交通管理處罰條例第35條第1 項第1 款、第24條第1
    項第2 款分別定有明文；次按行政罰法第26條第1 項規定：
    「一行為同時觸犯刑事法律及違反行政法上義務規定者，依
    刑事法律處罰之。但其行為應處以其他種類行政罰或得沒入
    之物而未經法院宣告沒收者，亦得裁處之。」，此法條揭示
    「刑事罰優先」及「一行為不二罰」之原則。
四、本件異議人就前開違規事實並不爭執，且有卷附臺北市政府
    警察局舉發違反道路交通管理事件通知單影本（北市警交字
    第AEV655273 號）足憑，是其有「汽車駕駛人，駕駛汽車經
    測試檢定有酒精濃度超過規定標準」之違規事實自堪認定，
    則本件應加探究者厥係就異議人所主張原處分機關所為「應
    參加道路交通安全講習」之處分，併同「記違規點數5 點」
    是否適法、允當（本件僅係酒後駕車之單一交通違規行為，
    有關其處罰效果均與該交通違規行為是否存在無從分離）。
五、經查：
（一）依刑事訴訟法第253 條之2 第1 項第8 款之規定，檢察官
      為緩起訴處分者，亦得命被告於一定期間內遵守或履行預
      防再犯所為之必要命令。是檢察官於酒後駕車之公共危險
      案件之緩起訴處分內，自得同時命受處人應施以道安講習
      ，而是項處分，雖非刑罰，但對被告而言，仍有自由受限
      之影響，在性質上仍具有實質制裁之效果。復揆諸道路交
      通管理處罰條例第35條及第24條第1 項第2 款所規定之裁
      處，含有罰鍰、吊扣駕照及施以道路交通安全講習之處分
      ，三者分屬行政罰法法理中之裁罰，含有對於過去違反義
      務行為處罰之典型秩序罰，以及對於預防將來再犯危險之
      剝奪或消滅資格、權利之不利處分及警告性處分；而關於
      罰鍰部分既係對於過去義務違反而為秩序罰之目的與刑事
      制裁所欲達到保護交通安全之目的相同，另施以道安講習
      部分則為預防將來再犯危險之處分，要與檢察官依刑事訴
      訟法第253 條之2 第1 項第8 款規定為預防再犯之必要命
      令，目的亦屬相同。從而緩起訴之被告已依檢察官緩起訴
      處分命令，接受道安講習者，可認已履行檢察官為緩起訴
      處分命令所課予之負擔，已達預防再犯之目的，又刑事法
      律處罰，既係由司法機關依法定程序為之，較符合正當法
      律秩序，應予優先適用，故在處罰目的及方式相同時，若
      依刑事法律處罰，即足資警惕，自亦不應再受同種類之行
      政罰之制裁。準此，如從行政罰法第26條規定立法意旨為
      有利於行為人之解釋，以及基於保障人民基本權之考量，
      當認應受行政處罰之行為，關於罰鍰及施以道安講習部分
      ，同一事實如經緩起訴處分確定者，亦有行政罰法第26條
      所定一行為不二罰原則之適用。是本件異議人於上開時、
      地酒後駕駛自用小客車之公共危險行為，業經臺灣臺北地
      方法院檢察署檢察官於97年12月11日以97年度偵字第2579
      4 號予以緩起訴處分（98年2 月13日確定），其期間為2
      年（自98年12月13日至100 年2 月12日），並命異議人應
      於緩起訴處分確定後10月內，向國庫支付新臺幣82,500元
      ，並於緩起訴處分確定後10月內，接受10小時之法治教育
      與交通安全講習等情，有該緩起訴處分書、前案明細資料
      各1 份附卷可稽，而依該等資料所示，異議人所受上述緩
      起訴處分直至期滿未經撤銷，自足徵其就同一行為涉犯公
      共危險罪嫌部分，確已依檢察官緩起訴處分之所命，完成
      法治教育與交通安全講習，揆諸前開說明，自不應再對其
      為相同內容之重複裁罰（應參加道路交通安全講習）。
（二）至於道路交通管理處罰條例第68條第2 項業於99年5 月5
      日修正公布，且於同年9 月1 日生效施行，其規定：「領
      有汽車駕駛執照之汽車駕駛人，除駕駛聯結車、大客車、
      大貨車外之非其駕駛執照種類之車輛，違反本條例及道路
      交通安全規則之規定，應受吊扣駕駛執照情形時，無因而
      肇事致人受傷或重傷者，記違規點數五點。但一年內違規
      點數共達六點以上或再次應受吊扣駕駛執照情形者，併依
      原違反本條例應受吊扣駕駛執照處分規定，吊扣其駕駛執
      照」，參照其立法理由，係因鑑於該條例前已修正刪除受
      吊扣駕駛執照處分，吊扣各級駕駛執照之規定，為利明確
      汽車駕駛人駕駛非其駕駛執照種類之車輛，違反應受吊扣
      駕駛執照之處分處理，並在兼顧該條例立法意旨下，增訂
      第2 項得緩即予吊扣而採記違規點數及駕駛人仍無改正仍
      再犯違規之應併原吊扣處罰之規定，可知該規定係指領有
      汽車駕駛執照駕駛人，駕駛非其駕駛種類之動力交通工具
      ，如違反交通法規，需受吊扣駕駛執照之處分時，應先行
      記違規點數，俟達記違規點數六點或有再次應受吊扣駕駛
      執照情形，始得為吊扣駕照之處分；而本件異議人於96年
      12月12日領有重型機車之駕駛執照，另原領有之普通自用
      小客車之駕駛執照則業於95年7 月11日遭吊銷（見卷附汽
      車、機車駕照基本資料），是依修正前之規定並非有利於
      異議人，依行政罰法第5 條之規定，應適用修正後之規定
      ，是原處分機關就此所為之裁罰即屬有據。
六、綜上所述，原處分機關漏未斟酌上開情事所為之裁罰處分（
    應接受道路交通安全講習部分），容有未洽而有可議之處，
    自屬無可維持，應由本院予以撤銷，並自為裁定如主文第二
    項所示。
據上論斷，應依道路交通事件處理辦法第19條前段，裁定如主文
。
中    華    民    國    100   年    12    月    28    日
                  刑事第八庭  法  官  陳鴻清
以上正本證明與原本無異。
如不服本裁定，應於裁定送達後五日內敘明抗告理由，向本院提
出抗告狀。
                              書記官  黃頌棻
中    華    民    國    100   年    12    月    28    日